臺灣臺南地方法院民事裁定
110年度抗字第154號
抗  告  人  張栩睿  

相  對  人  陳韋嘉  


上列當事人間本票裁定強制執行事件，抗告人對於中華民國110
年11月9日本院110年度司票字第3555號民事裁定提起抗告，本院
裁定如下：
    主  文
抗告駁回。
抗告程序費用新臺幣1,000元由抗告人負擔。
    理  由
一、執票人向本票發票人行使追索權時，得聲請法院裁定後強制
    執行，票據法第123條定有明文。又本票執票人依上開法條
    之規定，聲請法院裁定及抗告法院之裁定，僅依非訟事件程
    序，以審查強制執行許可與否，並無確定實體上法律關係存
    否之效力，如發票人就票據債務之存否有爭執時，應由發票
    人提起確認之訴，以資解決（最高法院56年台抗字第714號
    、57年台抗字第76號判例意旨）。易言之，准許本票強制執
    行之裁定，屬非訟事件裁定，為裁定之法院僅就本票為形式
    上之審查，無從審酌屬於實體上法律關係之事由，並抗告法
    院就本票裁定強制執行事件，亦應僅就形式審查之，發票人
    關於實體事項之抗辯應另循民事通常程序救濟之。
二、抗告意旨略以：抗告人在網路上認識一名「邱閎弘」組頭，
    與多位同梯包含相對人在內一起投入資金，嗣組頭跑掉，相
    對人之父親聯絡抗告人至高雄某超商見面來處理上開事宜，
    抗告人到場後，相對人父親強逼抗告人簽發如附表所示本票
    3紙（下稱系爭本票），否則不讓抗告人離開等語。
三、經查，相對人主張執有抗告人為發票人之系爭本票，並免除
    作成拒絕證書，詎屆期提示未獲付款，依票據法第123條聲
    請裁定許可強制執行等情，已提出系爭本票為證，依系爭本
    票記載為形式上觀察，已具備本票有效要件，原審裁定予以
    准許，形式審查即無不合。抗告人雖以前揭情詞置辯，惟抗
    告人上開所辯屬實體上法律關係之抗辯，應非裁定法院所得
    審酌之事項，揆諸前揭意旨，應由抗告人另行提起民事訴訟
    以資解決，而非本件非訟程序可得審究，故仍應為許可系爭
    本票強制執行之裁定。從而，原審就系爭本票裁定准予強制
    執行，並無違誤，抗告人提起本件抗告，為無理由，應予駁
    回。
四、按非訟事件程序費用，除法律另有規定外，由聲請人負擔；
    前項費用之負擔有相對人者，準用民事訴訟法有關訴訟費用
    之規定；依法應由關係人負擔費用者，法院裁定命關係人負
    擔時，應一併確定其數額，非訟事件法第21條第1項前段、
    第2項、第24條第1項分別定有明文；訴訟費用，由敗訴之當
    事人負擔，民事訴訟法第78條亦有規定。本件抗告業經駁回
    在案，依上開法條規定，本院應確定非訟事件費用額。茲因
    抗告人提起本件抗告，除繳納抗告費1,000元，未有其餘非
    訟費用之支出，故本件程序費用額確定為1,000元，並應由
    敗訴之抗告人負擔。
五、據上論結，本件抗告為無理由，依非訟事件法第21條第2項
    、第24條第1項、第46條、民事訴訟法第495條之1第1項、第
    449條第1項、第78條，裁定如主文。
中　　華　　民　　國　　110 　年　　12　　月　　6 　　日
                  民事第三庭       法　官　羅郁棣
以上正本證明與原本無異。
本裁定除以適用法規顯有錯誤為理由，不得再抗告。如提起再抗
告，應於收受後10日內委任律師為訴訟代理人向本院提出再抗告
狀，並繳納再抗告費新台幣1,000元。
中　　華　　民　　國　　110 　年　　12　　月　　7 　　日
　　　　　　　　　                 書記官  周玉茹
　　　　　　　　　　　　　　　　　
附表
編號 發票日 票面金額(新臺幣) 到期日 票據號碼 1 109年12月14日 200,000元 109年12月14日 CH494928 2 109年12月14日 200,000元 109年12月14日 CH494926 3 109年12月14日 200,000元 109年12月14日 CH494927